【裁判字號】    90,台上,5089
【裁判日期】    900816
【裁判案由】    違反毒品危害防制條例
【裁判全文】
最高法院刑事判決                                九十年度台上字第五○八九號
    上訴人  甲○○
右上訴人因違反毒品危害防制條例案件，不服台灣高等法院高雄分院中華民國九十年
六月十二日第二審更審判決（九十年度上更(一)字第五○號，起訴案號：台灣高雄地方
法院檢察署八十八年度偵字第一０三七六號），提起上訴，本院判決如左：
    主  文
上訴駁回。
    理  由
按刑事訴訟法第三百七十七條規定，上訴於第三審法院，非以判決違背法令為理由，
不得為之。是提起第三審上訴，應以原判決違背法令為理由，係屬法定要件。如果上
訴理由狀並未依據卷內訴訟資料，具體指摘原判決不適用何種法則或如何適用不當，
或所指摘原判決違法情事，顯與法律規定得為第三審上訴理由之違法情形，不相適合
時，均應認其上訴為違背法律上之程式，予以駁回。本件原判決撤銷第一審判決，改
判論處上訴人甲○○販賣第一級毒品罪刑。已敘明上訴人意圖販賣第一級毒品海洛因
牟利，於民國八十八年三月中旬某日，在高雄市前鎮區○○○路出口之路旁，以新台
幣（下同）四十五萬元之價格，向綽號「阿信」之不詳姓名者販入海洛因一包（淨重
九十一點一二公克），將之藏放於其小客車駕駛座之腳踏板下，伺機售賣予不特定之
人，經警於同月十九日查獲等情。係依憑上訴人之供述，證人謝長宗、陳志雄、郭進
輝等人之證言，並綜合扣案之海洛因、鑑驗通知書、中國信託商業銀行函等全部卷證
資料，為其所憑之證據及認定之理由。復說明扣案之海洛因淨重多達九十一點一二公
克，遠超過一般施用毒品者持有之量；而上訴人並無固定收入，尚且有賴家人接濟其
生活，倘係單純自己施用，衡情當少量購買，不可能一次販入如此鉅量之海洛因，足
見上訴人自始即以售賣圖利之意思而販入；並以其否認犯罪所持之辯解為不足採，亦
於理由內指駁綦詳。所為論敘，俱有卷存證據資料可資覆按，從形式上觀察，並無違
背法令之情形存在。按刑事訴訟法第三百七十九條第十款所稱應調查之證據，係指與
待證事實有重要關係，在客觀上認為應行調查者而言。原判決對於上訴人所辯伊係向
潘春如借款十五萬元及以典當金飾之得款，購買毒品等語，乃卸責之詞，因予摒棄不
採，已於理由內詳加論列。上訴人向綽號「阿信」者購買毒品，既為原判決合法認定
之事實，復為上訴人所坦承，則其購買毒品之資金來源如何，是否向潘春如借貸，即
與論罪科刑及適用法令之事實無所關聯，客觀上自無調查之必要性。原審未傳喚潘春
如，調查有無借貸金錢予上訴人，核與應調查之證據而未予調查之違法情形，殊不相
當。再，原判決理由欄二、(二)、(3)之論敘（見原判決第六面第三行至第九行），旨在
說明上訴人購買之海洛因，遠超過一般施用毒品者持有之量，倘係單純自己施用，自
應量力購買，不可能一次花費鉅款大量販入，此綜合原判決理由之全部論旨即明。雖
其理由謂上訴人「並無如此鉅款可購買如此多之海洛因以供自己施用」，又謂「卻願
意花費鉅款購買遠超過施用毒品者短期所需之施用量」，僅遣詞用字稍欠謹嚴，於判
決本旨並無影響，尚難指其所載理由矛盾，而執為第三審上訴之合法理由。至上訴意
旨其餘所稱上訴人平常以賭博及討債維生，經濟上並無困難；又因每天施用海洛因五
公克以上，大量購買可以減少被查獲之危險，不得以此認定上訴人係以售賣之意思而
販入，況上訴人係以小販價格（即零售價格）買進，無利可圖；原判決僅憑扣案之海
洛因，即推定犯罪，於法有違等各節。對於原審採證認事職權之適法行使，及原判決
已明白論斷之事項，憑己見漫事指摘，並為單純事實上之爭執，與法律規定得為第三
審上訴理由之違法情形，不相適合，其上訴違背法律上之程式，應予駁回。
據上論結，應依刑事訴訟法第三百九十五條前段，判決如主文。
中      華      民      國     九十     年      八      月     十六     日
                              最高法院刑事第五庭
                                  審判長法官  紀  俊  乾
                                        法官  黃  正  興
                                        法官  劉  介  民
                                        法官  陳  東  誥
                                        法官  張  春  福
      右正本證明與原本無異
                                              書  記  官
中      華      民      國     九十     年      八      月     二十     日


司法院資訊處製作；財團法人民間司法改革基金會備份。
